臺灣臺中地方法院臺中簡易庭小額民事判決    
110年度中簡字第3366號
原      告  群暘營造股份有限公司

法定代理人  鐘祖輝  
訴訟代理人  何志揚律師
複代理人    江伊莉律師
被      告  台灣灰狼餐飲有限公司

法定代理人  李志榮  

上列當事人間請求遷讓房屋等事件，經本院於民國111年2月22日
言詞辯論終結，判決如下：
    主      文
被告應將坐落臺中市○區○○路○段00○0號房屋騰空遷讓交還原告。
被告應給付原告新臺幣陸拾萬伍仟元，及自民國一百一十一年一
月十二日起至清償日止，按週年利率百分之五計算之利息。
被告應自民國一百一十一年一月一日起遷讓騰空交還第一項之房
屋為止，按月給付原告新台幣捌萬伍仟元。
訴訟費用新臺幣壹萬肆仟玖佰伍拾玖元由被告負擔。
本判決得為假執行。
    事實及理由
一、原告主張：
　㈠原告日前將坐落於台中市○區○○路○段00○0號之A鋼骨造二層樓
    房一棟全部出租予被告，雙方並於民國107年6月5日簽訂房
    屋租賃契約暨辦理公證，約定租期自107年6月5日至112年6
    月4日止，租金為每月5日前應給付新台幣（下同）85,000元
    （未稅），以及保證金190,000元，同時本租賃契約第7條第
    5項約定「乙方積欠租金達兩期以上，或違反第四條使用租
    賃物之各款限制時，甲方得終止租約，收回租賃物」。詎料
    ，被告自110年4月5日至同年12月5日均未給付任何租金，故
    積欠原告租金765,000元（計算式：85,000元×9月=765,000
    元）。另雙方因疫情關係曾協議調降109年9月1日至109年12
    月31日期間之租金為每月75,000元，而110年1月1日起則恢
    復原租金即85,000元，然被告自110年1月1日至同年3月份仍
    僅繳交每月租金75,000元共3個月，故積欠原告30,000元（
    計算式：1萬×3月=30,000元），扣除押租金190,000元，被
    告迄至110年12月5日止，合計共積欠原告795,000元（計算
    式：765,000元+30,000元－190,000=605,000元）。被告積欠
    之租金額已達二期以上，經原告前以110年12月6日存證信函
    催告被告給付租金，再以110年12月17日民事準備並更正聲
    明狀之送達為終止租約之意思表示，系爭租約業已終止。
  ㈡系爭房屋租賃契約既經原告合法終止，被告未經原告同意繼
    續無權占用系爭房屋，自屬無權占有，原告得依民法第455
    條規定請求被告將系爭房屋騰空遷讓交還原告。此外，原告
    除得依據系爭房屋租賃契約第3條約定請求被告給付積欠之
    租金605,000元外，亦得在原告終止系爭房屋租賃契約後，
    依據不當得利之法律關係請求被告自111年1月1日起至遷讓
    騰空交還系爭房屋為止，按月給付原告相當於租金之不當得
    利即新台幣85,000元等語。並聲明：如主文第1項、第2項、
    第3項所示。
二、被告辯稱：被告雖有逾約定期限遲付租金之事實，因出租人
    於簽訂租約時並未如實告知被告其出租之系爭房屋後方為違
    建，此為被告所營餐廳重要之廚房，且又屢遭檢舉並隨時面
    臨被拆除，直接影響餐廳營運，多次委請原告出面協商未果
    ，故緩繳租金。又原告於簽約時亦未告知相鄰房屋之水源管
    線是由被告處管線共同出水，當被告詢問原告時，原告私自
    將水管管路更改，侵害被告之權利，實為不當等語。並聲明
    ：原告之訴駁回。 
三、法院之判斷：
  ㈠原告主張之上揭事實，業據提出公證書、房屋租賃契約書、
    房屋租賃協議書、存證信函及郵局收件回執等為證，核屬相
    符；被告就欠租乙節亦不否認，雖辯稱：系爭房屋後方為違
    建，屢遭檢舉並隨時面臨被拆除，且須與隔壁共用水源，被
    告始緩繳租金云云，惟被告所辯均未舉證以實其說，且系爭
    房屋後方違建遭檢舉乙節縱使屬實，迄今仍無礙被告完整使
    用系爭房屋，租金為使用租賃標的物之對價，被告使用系爭
    房屋之範圍既未因他人檢舉違建而減少，其據此緩繳租金，
    自無可採，堪認原告之主張為真正。
  ㈡按承租人於租賃關係終止後，應返還租賃物，民法第455 條
    前段定有明文。又按承租人租金支付有遲延者，出租人得定
    相當期限，催告承租人支付租金，如承租人於其期限內不為
    支付，出租人得終止契約。租賃物為房屋者，遲付租金之總
    額，非達二個月之租額，不得依前項之規定，終止契約。其
    租金約定於每期開始時支付者，並應於遲延給付逾二個月時
    ，始得終止契約，民法第440 條第1 項、第2 項亦有明文。
    查本件被告應依約給付租金，惟被告自110年4月5日至同年1
    2月5日均未給付任何租金，積欠租金已達2 個月以上，經原
    告於110 年12月6 日以存證信函催告被告於3日內給付，該
    存證信函已於110 年12月8日合法送達被告，有存證信函及
    郵局回執附卷可稽（見本院卷第93、113頁），惟被告仍未
    繳清積欠之租金，原告於110年12月17日以民事準備並更正
    聲明狀之送達為終止租約之意思表示，系爭租約既經合法終
    止，被告自負有返還系爭房屋之義務。從而，原告依據租賃
    物返還請求權之法律關係，訴請被告騰空遷讓交還系爭房屋
    ，為有理由，應予准許。
  ㈢又依房租賃契約書第3 條及房屋租賃協議書約定，租金每月8
    5,000元，被告依約負有給付租金之義務，被告自110年4 月
    5 日起至系爭租約終止前之110年12月5日止，積欠租金達9
    個月，共計765,000元（計算式：85,000×9＝765,000），及
    自110年1月至同年3月份僅繳交每月租金75,000元，每月不
    足10,000元共計3個月，積欠租金30,000元（計算式：1萬×3
    月=30,000元），扣除押金190,000元後，原告依約請求被告
    給付租金605,000元（計算式：765,000元+30,000元－190,00
    0=605,000元），洵屬有據。
  ㈣次按無法律上之原因而受利益，致他人受損害者，應返還其
    利益。雖有法律上之原因，而其後已不存在者，亦同，民法
    第179 條亦定有明文；再按無權占有他人房屋，可能獲得相
    當於租金之利益，為社會通常之觀念（最高法院61年台上字
    第1695號判例意旨參見）。次查，被告於系爭租約終止後仍
    無權占有系爭房屋，其受有利益而原告受有損害，堪予認定
    ，爰審酌被告向原告租賃系爭房屋，其租金為每月85,000元
    ，是原告主張於租賃契約終止後，被告仍無權占有系爭房屋
    使用，受有相當於上開租金之利益，並使原告受相當於租金
    即每月85,000元之損害，應屬可採。從而，原告請求自系爭
    租約終止後即111 年1月1日起至遷讓交還系爭房屋之日止，
    按月給付85,000元，亦有理由，應予准許。
  ㈤綜上所述，原告依據租賃物返還請求權、租賃契約及不當得
    利之法律關係，請求被告遷讓返還系爭房屋，並應給付145,
    830 元，及自民事準備並更正聲明狀送達被告（最遲於111
    年1月11日最後言詞辯論期日）之翌日即111年1月12日起，
    至清償日止，按年息百分之5計算之利息，暨自111年1月1日
    起至遷讓系爭房屋之日止，按月給付原告85,000元，均有理
    由，應予准許。
四、本件判決係依民事訴訟法第427條第2項規定適用簡易訴訟程
    序，所為被告敗訴判決，應適用民事訴訟法第389條第1項第
    3款之規定，依職權宣告假執行。
五、訴訟費用負擔之依據：民事訴訟法第78條。
中　　華　　民　　國　　111 　年　　3 　　月　　8 　　日
                      臺灣臺中地方法院臺中簡易庭
                                  法　官　吳蕙玟
以上正本係照原本作成。
如不服本判決，應於送達後20日內，以判決違背法令為理由，向
本院提出上訴狀並表明上訴理由（上訴理由應表明一、原判決所
違背之法令及其具體內容；二、依訴訟資料可認為原判決有違背
法令之具體事實），如於本判決宣示後送達前提起上訴者，應於
判決送達後20日內補提上訴理由書（須附繕本）。如委任律師提
起上訴者，應一併繳納上訴審裁判費。
中　　華　　民　　國　　111 　年　　3 　　月　　8 　　日
                                  書記官　楊思賢